最高法院刑事判決　　　　　　　　　　　　　　　　八十八年度台非字第二四七號
　　上訴人　最高法院檢察署檢察總長
　　被　告　甲○○
右上訴人因被告侵占案件，對於臺灣高等法院高雄分院中華民國八十八年六月九日第
二審確定判決（八十八年度上易字第四六八號，起訴案號：台灣澎湖地方法院檢察署
八十六年度偵續字第八號），認為違背法令，提起非常上訴，本院判決如左：
    主  文
原判決關於違背法令部分撤銷。
    理  由
非常上訴理由稱：「一、按判決不適用法則，或適用法則不當者，為違背法令，刑事
訴訟法第三百七十八條定有明文，又所謂連續犯係指行為人基於概括之犯意，反覆為
數個可以獨立成罪之行為，且觸犯同一之罪名。接續犯則指連合數次之犯罪行為，始
獲完成之犯罪，亦即一個犯罪行為接續進行，而侵害同一法益之情形。前者為數個獨
立犯罪行為之連續，後者為單純一罪，為一個犯罪行為之繼續，兩者迴（）然不同
，不能混為一談。二、查甲○○自民國八十五年九月十三日起，在澎湖縣馬公市○○
路二一號地下二樓陳麗卿獨資經營之金七星ＫＴＶ擔任經理，負責收取客戶所欠帳款
等工作，係從事業務之人，竟意圖為自己不法之所有，自任職之八十五年九月十三日
起至八十六年四月十二日離職之日止，在澎湖縣馬公市等地，陸續將所收之客戶帳款
據為己有而未繳回店內，總計侵占現金新台幣（下同）三十八萬二千五百七十八元（
詳如附表所示）。為原判決認定之事實，被告甲○○身為金七星ＫＴＶ之經理，其侵
占每一客戶之帳款，其犯罪行為即已成立，計自甲○○任職之日起至離職之日止前後
七個月，分別侵占二十七名客戶之帳款，據為己有，顯係基於概括之犯意，自應依刑
法第五十六條之規定論處，奈原判決竟認：『被告多次挪用業務上收取之款項，時間
密接，且侵害同一財產法益，係一行為之數個動作，為接續犯，僅論以業務上侵占單
純一罪。』云云，揆諸右開說明，顯有適用法則不當之違法。三、案經確定，爰依刑
事訴訟法第四百十一條、第四百四十三條之規定提起非常上訴。」等語。
本院按實施犯罪行為後，尚未完成犯罪，再接續進行，以促成其結果，而其前後所實
施之各個動作，仍屬組成犯罪行為之一部，依一般社會觀念，難以強行分開者，為接
續犯，應成立單純一罪。惟若一次即可獨立成罪之行為，而以概括之意思，對於同一
性質之法益，反覆數次予以侵害；而其每一行為，在時間上均為可分，法律之評價上
，均各具獨立性者，則應成立連續犯，尚難論以接續犯。經查原判決認定被告甲○○
自民國八十五年九月十三日起，在澎湖縣馬公市○○路二一號地下二樓陳麗卿獨資經
營之金七星ＫＴＶ擔任經理，負責收取客戶所欠帳款等工作，係從事業務之人，竟意
圖為自己不法之所有，自任職之八十五年九月十三日起，至八十六年四月十二日離職
之日止，在澎湖縣馬公市等地，陸續將所收之二十七位客戶帳款據為己有，而未繳回
店內，總計侵占現金新台幣三十八萬二千五百七十八元（詳如原判決附表所示）等情
。則被告自任職之日起，至離職之日止，前後七個月內，先後侵占二十七名客戶之帳
款，顯有反覆侵占之概括犯意；且其於侵占每一客戶之帳款時，其犯罪行為即已成立
。在時間上，其各次之侵占行為均屬可分，在法律評價上，各具有獨立成罪之性質，
顯非僅屬完成一個犯罪行為之各個動作，自應成立連續犯，無復論以接續犯之餘地。
乃原判決理由竟認被告多次挪用業務上收取之款項，時間密接，且侵害同一財產法益
，係一行為之數個動作，為接續犯，僅論以業務上侵占單純一罪。揆諸上開說明，此
部分顯有適用法則不當之違背法令。案經確定，非常上訴意旨執以指摘，洵有理由，
惟原判決此項違誤尚非不利於被告，應由本院將原判決關於違背法令部分撤銷，以資
糾正。
據上論結，應依刑事訴訟法第四百四十七條第一項第一款前段，判決如主文。
中      華      民      國    八十八    年      八      月    二十六    日
                              最高法院刑事第八庭
                                  審判長法官  吳  雄  銘
                                        法官  石  木  欽
                                        法官  王  憲  義
                                        法官  郭  毓  洲
                                        法官  孫  增  同
      右正本證明與原本無異
                                              書  記  官
中      華      民      國    八十八    年      八      月     三十     日
